高雄高等行政法院判決
                                      100年度訴字第124號
                                民國100年9月13日辯論終結
原      告　林傳欣
輔  佐  人　林峻宇
被      告　台南市政府消防局
代　表　人　李明
訴訟代理人　陳賢忠
          　李文傑
參  加  人  乘立化學工業股份有限公司
代  表  人  林李素珠
訴訟代理人  陳郁芬  律師
            蘇文奕  律師
上列當事人間提供行政資訊事件，原告不服前台南縣政府中華民
國99年12月21日府行濟字第0990246687號訴願決定，提起行政訴
訟，本院判決如下：
　　主  文
原告之訴駁回。
訴訟費用由原告負擔。
　　事實及理由
一、事實概要︰
    緣原告主張參加人之工廠坐落台南市永康區（原台南縣於民
    國99年12月25日與原台南市合併改制為台南市，原台南縣永
    康市亦改制為台南市○○區○○○路50號，營業內容為生產
    酒精膏、酒精丸等，屬於第4類公共危險物品，被告需定期
    派員至該公司進行消防檢查，爰以該檢查紀錄關乎人民安全
    為由，依政府資訊公開法向前台南縣消防局（合併改制後，
    其原承辦業務由被告承接）申請抄錄與查閱相關消防安全檢
    查紀錄表、公共危險物品製造儲存處理場所消防安全檢查紀
    錄表（下合稱紀錄表），經被告以99年9月10日南縣消預字
    第0990017979號函（下稱原處分）否准原告之申請。原告不
    服，提起訴願，亦遭決定駁回，遂提起本件行政訴訟。
二、原告主張︰
（一）參加人係設立於76年，工廠地址為台南市○○區○○路50
      號，該公司約自96年開始以製造與販賣酒精膏、酒精丸和
      甲醇為其主要營業項目，而酒精膏、酒精丸和甲醇係屬公
      共危險物品及可燃性高壓氣體設置標準暨安全管理辦法（
      下稱危險物品管理辦法）所規定之第4類公共危險物品。
      是有關參加人工廠位置、構造、設備之設置標準及儲存、
      處理、搬運之安全管理，均需符合危險物品管理辦法之規
      定。又依消防機關辦理消防安全檢查注意事項（下稱檢查
      注意事項）第2條規定：「消防安全檢查之種類及實施方
      式如下︰‧‧‧（二）第二種檢查：由轄區分隊執行下列
      項目：‧‧‧2、消防分隊應對於轄內危險物品場所依下
      列檢查期程實施檢查，並將檢查結果填載檢查紀錄表（如
      附表6至附表11），1份分隊留存，1份送交專責檢查小組
      彙整。‧‧‧：（1）製造、儲存或處理公共危險物品達
      管制量30倍以上之場所，每半年至少檢查1次。‧‧‧。
      」原告於99年8月11日向被告申請抄錄與查閱被告對於參
      加人進行檢查之檢查紀錄表，惟政府資訊係以公開為原則
      ，不公開為例外，系爭紀錄表並無政府資訊公開法第18條
      所規定之限制公開情形，自應給予原告閱覽、抄錄。被告
      拒絕提供上開資訊，並不合法。
（二）消防檢查資料固為政府機關為實施監督、取締等業務，而
      取得或製作監督、取締對象之相關資料，然並非所有此種
      資料均屬限制公開範圍，尚需提供該等資料將對實施目的
      造成困難或妨害者，方符合政府資訊公開法第18條第1項
      第4款限制公開之要件。原告為參加人前任負責人，對該
      公司廠房設備知之甚詳，且去年曾勘查確定該公司設備、
      場所配置有違反危險物品管理辦法情形，更多次向被告檢
      舉，顯見原告係基於監督、取締參加人違法立場，並非袒
      護參加人。原告係為協助被告進行檢查業務。被告泛稱將
      對實施目的造成困難或妨害，但未敘明究竟會對消防檢查
      造成何困難或妨害？是被告及前台南縣政府訴願決定竟稱
      ：將消防檢查資料提供予原告，將對實施目的造成困難或
      妨害等語，實殊難想像。
（三）原告申請資訊公開之目的：
   1、審查參加人經營者與被告之監管公務員有無私自勾串違法
      核准該公司產製酒精膏。若被告承辦公務員執意縱放依法
      不應產製酒精膏之工廠，必須承擔圖利特定人士所衍生之
      責任，而公開消防檢查資料可釐清事實真相，並使行政機
      關活動透明化，而使被告執行法定職務狀況可揭露予公眾
      知悉，以接受公評與責任追究（含政務官之政治責任與事
      務官之行政責任）。
   2、維護鄰近廠商員工與財產之安全。危險物品管理辦法係為
      保障公共安全，若參加人場所與設備不符規定卻仍繼續產
      製易燃危險物品，不啻將該公司與周遭廠商員工置於不可
      測風險中，甚有危及性命之可能。
（四）針對被告辯稱系爭檢查表不得公開之理由：
   1、系爭檢查表僅記載如保留空地、通風設備與照明設備是否
      符合規定等資料，並無任何關於參加人構造與設備（如有
      幾台攪拌機、有幾位員工、有哪些通風設備、有哪些照明
      設備）之詳細資訊，不能憑此認為公開系爭資訊將侵害參
      加人權利、競爭地位、正當利益。該公司生產儲存酒精膏
      、酒精丸、甲醇場所不合法情形被公諸於世，雖無法繼續
      產製，但參加人依法本有義務使其場所、設備符合法令規
      定，以避免意外發生，造成傷亡與財產損失，自不能以此
      為豁免公開之理由。故公開系爭檢查表並無侵害參加人權
      益與妨害被告進行後續檢查情形。
   2、被告辯稱系爭紀錄表載有參加人生產物質名稱與場所位置
      等資訊，屬於商業行為與營業機密云云。惟參加人係生產
      酒精膏、酒精丸，讓越多人知悉能擴大銷售通路、增加知
      名度，豈有將「生產酒精膏」作為營業機密之理？參加人
      之負責人名片亦載明其生產物質、位置及其私人手機，被
      告認定該公司位置、電話、生產物品為商業秘密實屬無據
      。又依商標法規定，產品需標示製造工廠位址與工廠登記
      證號，故參加人場所位置亦非商業機密。
   3、參加人之管理權人姓名及身分證字號為原告所知悉，並非
      秘密。消防檢查紀錄表僅記載姓名，無身分證字號等資料
      ，無洩漏個人資料之虞。縱有身分證字號，亦可以技術性
      方式處理（例如司法院判決系統以000代替人名）。身分
      證統一編號僅占該檢查紀錄表之極微小部分，亦非該項檢
      查紀錄表之重點，且原告亦無意抄錄身分證字號。若僅以
      此否准原告閱覽其他有關公共安全之檢查紀錄（如有無通
      風設備、有無照明設備或保留空地是否符合規定）之權利
      ，亦有違比例原則。
   4、任何廠商想進入公司廠區維修消防設備必須先得到該公司
      之同意始可，否則觸犯刑法入侵建築物罪。廠商能否進入
      公司廠區跟消防安全檢查紀錄表有無提供閱覽、抄錄毫無
      關係，廠商絕不可能因為閱覽消防安全檢查紀錄表，就能
      恣意進出而窺得該公司生產配置。
   5、被告提出之「消防安全設備檢修申報檢（復）查紀錄表」
      備註欄僅記載：「化學物質安全管理：一、設置保安監督
      人：□有□無□免設。保安監督人姓名。二、製定防災計
      畫書：□合格□不合格。三、危害物質平面配置圖：□依
      規定設置□未依規定設置。」並無任何有關儲存物質總量
      記載，不可能有涉及商業機密。縱有記載儲存物質之存量
      ，亦僅涉及公司營業規模大小，無商業機密可言。公司營
      業規模大小、營業額之高低本非商業機密，否則上市櫃公
      司每個月都必須公佈營業額，豈非政府強迫廠商每月都要
      洩漏商業機密？
   6、又公共危險物品製造儲存處理場所消防安全檢查紀錄表僅
      記載公共危險物品製造場所之數量、抽查合格場所數量、
      抽查不合格場所數量、公共危險物品室內儲存場所數量、
      抽查合格場所數量、抽查不合格場所數量，未涉及化學配
      方或原料儲存位置。而各場所抽查紀錄表亦只有記載採光
      設備、照明設備、通風設備、防火門窗、不滲透構造、避
      雷設備、天花板、樓梯、保留空地等事項有無符合規定，
      並沒有任何地圖顯示詳細場所佈置，未涉及化學配方或原
      料儲存位置原料儲存位置。
（五）參加人係於80年9月30日始取得工廠登記證，且當時並未
      取得生產酒精膏、酒精丸之使用執照，此觀其工廠基本資
      料主要產品為「193清潔用品」「199其他化學製品」甚明
      。參加人生產酒精膏之工廠因不符合危險物品管理辦法，
      其工廠登記證已於96年7月16日註銷，該工廠已不存在，
      更無生產酒精膏之使用執照。嗣參加人為非法生產酒精膏
      牟利，始於97年4月23日再申請工廠登記。是參加人之工
      廠登記係於97年取得，顯非危險物品管理辦法第79條規定
      「民國95年前設立之既設合法場所」。
（六）原告經營之丞立公司未生產酒精膏與酒精丸，與參加人無
      競爭關係。丞立公司已於100年5月16日解散，亦無從與參
      加人競爭。原告雖曾於99年6月將持有參加人之股份轉讓
      給其他股東，惟該股東又將股份轉讓原告，原告目前仍為
      參加人股東，原告請求提供檢查紀錄表確係為行使自身權
      利，並無任何商業利益等情，並聲明求為判決：（1）原
      處分及訴願決定均撤銷；（2）被告應依原告99年8月11日
      （被告收文日：99年8月12日）申請函之申請，作成准予
      原告抄錄閱覽參加人99年3月間之消防安全檢查紀錄表及
      公共危險物製造儲存處理場所消防安全檢查紀錄表之行政
      處分。
三、被告則以︰
（一）原告非參加人之負責人，並無申請該公司相關資料之適格
      。
（二）被告於99年8月12日（被告誤載為同年月11日）收到原告
      申請函後，即就有關原告申請之檢查記錄表是否屬於政府
      資訊公開法範圍，以99年8月23日南縣消預字第099001594
      01號函請內政部消防署釋疑，並以99年8月23 日南縣消預
      字第09900159402號函知原告。嗣內政部消防署以99年9月
      1日消署危字第0990019307號函復被告後，被告並以99年9
      月10日南縣消預字第0990017979號及99年11月24日南縣消
      預字第0990023022號函知原告在案。
（三）原告係申請被告對參加人所為之消防檢查資料，其上載明
      參加人之管理權人姓名、身分證統一編號、電話、生產物
      質名稱、儲存量及場所位置等，屬該公司商業行為及營業
      機密，與原告所稱「其上僅記載保留空地、通風設備與照
      明設備是否有符合規定等定性資料」顯有不符。依政府資
      訊公開法第18條第1項第4款規定，因消防檢查屬於長期持
      續性，系爭紀錄表不屬公開之範疇，若對原告公開或提供
      ，將有礙實施目的之達成，且依政府資訊公開法第18條第
      1項第7款規定，原告非受消防檢查之當事人或受該當事人
      所委託之人，於未取得當事人同意下，對非當事人之原告
      予以公開或提供閱覽，有侵害參加人之權利、競爭地位、
      其他正當利益或工商秘密之虞。
（四）「消防安全檢查紀錄表」（按被告係提出「消防安全設備
      檢修申報檢【複】查紀錄表」）之記載事項，除檢查日期
      與管理權人姓名未影響當事人權益外，其餘資訊如參加人
      之管理權人身分證統一編號、消防安全設備檢查情形、化
      學物質安全管理，係屬該公司之商業行為及營業機密，其
      不得公開原因如下：
   1、國民身分證統一編號：依行政程序法第46條第1項第4款規
      定，公開閱覽、抄寫、複印或攝影此等資料有侵害第三人
      權利之虞。
   2、消防安全設備檢查情形：被告對廠商實施檢查後消防設備
      故障情形之檢查結果會填寫於紀錄表，若允許不特定人申
      請抄錄、閱覽，不特定廠商則可藉由維修消防設備之機會
      ，進入廠區窺得廠商生產之資材之配置，並推知其產品化
      學融合等處理過程，是當此類設備發生損害時，一般廠商
      都是逕洽熟稔並信賴之廠商維修，本案若公開，除造成廠
      商困擾外，更有可能責難被告擅將其資料外洩，恐造成廠
      商不信賴被告而刻意不配合後續之檢查，妨礙被告推動公
      共安全目的之達成。
   3、化學物質安全管理：依據危險物品管理辦法第47條第1項
      規定：「製造、儲存或處理六類物品達管制量30倍以上之
      場所，應由管理權人選任管理或監督層次以上之幹部為保
      安監督人‧‧‧。」此部分會在檢查紀錄中註明，若因公
      開抄錄、閱覽而洩漏，可能使競爭者由此探知其儲存物質
      之存量及總類，進而推知該公司目前營運狀況。
（五）「公共危險物品製造儲存處理場所消防安全檢查紀錄表」
      除記載檢查日期與管理權人姓名外，尚有參加人之管理權
      人身分證統一編號、位置構造設備檢查情形、公共危險物
      品種類及數量、保安管理，係屬該公司之商業行為及營業
      機密，其不得公開原因如下：
   1、國民身分證統一編號不得公開理由與前述相同。
   2、保安管理不得公開理由與前述化學物質安全管理相同。
   3、公共危險物品種類及數量不得公開：（1）化學物質原料
      項目：涉及廠商商品研發之添加溶劑、反應觸媒、催化劑
      等化學配方屬於商業之機密。（2）有關化學物質管理：
      消防機關係由業者申報再定期與不定期前往查核，如果廠
      商得知被告會將化學物質項目與名稱告知申請人，基於保
      密及對被告不信賴，恐將新配方及化學物品藏匿起來，不
      僅造成查察困難，日後若發生危害，消防人員於搶救時，
      因不知隱匿儲存物質之物理性質與化學性質，非但無法控
      制災情而易造成公眾生命財產之重大損害，更極可能造成
      警義消搶救人員傷亡。
   4、位置構造設備檢查情形：原料或產品儲存位置為廠商經營
      核心，為競爭對手覬覦對象，若遭破壞、毀損、竊盜，輕
      者造成經濟損壞，重者賠盡商譽，其化學原料或成品存放
      位置，若有心人士探知而刻意破壞或縱火，引起公安及環
      保事故非金錢能填補，此商業機密豈可任意公開？
（六）參加人於77年領有合格使用執照及依法取得工廠登記證，
      並依危險物品管理辦法第79條既設合法場所完成改善。又
      該公司為合法立案申請場所，關於消防檢查紀錄表之內容
      ，原告多次提出檢舉，消防責任區依規定定期辦理檢查，
      被告亦會同政風室前往檢查，並將檢查結果多次答覆在案
      ，原告基於檢舉人或人民身分享有之資訊知悉權，已受保
      障等語，並聲明求為判決駁回原告之訴。
四、參加人主張：
（一）原告於96年以前擔任參加人負責人，惟其從不召集股東會
      ，亦不交代公司帳目款項，且為扶持其另行籌設與參加人
      諧音且相同業務性質之「丞立化工原料有限公司」，曾於
      96年間逕將參加人之工廠登記證辦理註銷，欲使參加人無
      法從事產品之製造而減少競爭，引起其他股東不滿而召開
      股東會，全面改組公司董監事。參加人改組之後，即向主
      管機關申請回復工廠登記，並就生產酒精膏、酒精丸之產
      品申請登記，經前台南縣政府會同被告親至參加人工廠進
      行實地勘查，判斷工廠場所及設施均符合生產酒精膏、酒
      精丸之相關規定後，始准予變更登記。詎原告不甘董事長
      職務遭撤換，又唯恐丞立公司無法與參加人競業，故卸職
      後不僅拒不交還參加人之印鑑章、支票、權狀、帳冊等物
      品，且自97年起，即與其子開始對參加人及其他股東提起
      司法訴訟，同時以不實內容向國稅局、消防局、經濟部中
      部辦公室等各項業務主管機關提出檢舉，欲藉此打擊參加
      人之業務，並探知參加人之營業資訊，以助丞立公司利於
      競爭。是原告主張其係基於監督、維護安全目的才要求被
      告提供參加人之消防資訊云云，洵非屬實。
（二）原告擔任參加人之董事長職務時所持股份為2萬股，占已
      發行股份總數百分之4。惟參加人另案於99年7月9日聲請
      強制執行原告股權時，原告向台灣台南地方法院民事執行
      處表示已將其所持參加人之股份出賣並過戶與他人，並完
      繳相關證券交易稅。是原告自99年7月起即未持有參加人
      之任何股份，目前係競爭敵業之經營者，非參加人之股東
      。原告竟以前任負責人之姿，打探參加人之營業資訊，又
      多次自述參加人之違規情節向原台南縣消防局提出檢舉（
      檢舉內容多屬杜撰不實），並於鈞院100年5月17日行準備
      程序時猶謊稱其為參加人之股東、閱覽系爭文件是為了本
      身之權利云云，顯見原告申請交付有關參加人之消防安全
      資訊，絕非出於任何正當或維護公益之目的。
（三）政府資訊公開法雖賦予人民「知的權利」，仍不免與第三
      人權利發生衝突，可能受到資訊公開影響的第三人權利為
      隱私權及營業秘密。基於國家對人民權利的保護義務，為
      實現資訊公開原則而以犧牲第三人權利作為代價，完全不
      理會第三人權利是否應受保障，恐非現代法治國家應有之
      作為。是以，實踐資訊公開原則，保障申請人資訊公開請
      求權時，應適度兼顧第三人權利之保障。故政府資訊公開
      法並非無限制公開，仍應權衡當事人隱私、營業祕密等權
      益而適當予以限制，政府資訊公開法第18條規定甚明。查
      參加人設立於76年間，領有合格之工廠登記證，工廠登記
      編號000000000000號，登記廠址為「台南市○○區○○路
      50號」，登記營業類別為「化學製品製造業」，主要產品
      為「清潔用品、其他化學製品（洗碗精、酒精膏、酒精丸
      ）」。原告主張參加人之工廠已不存在、無生產酒精膏、
      酒精丸之許可云云，顯非事實。又原告次子林峻宇（即本
      件原告之輔佐人）曾提起民事訴訟，請求民事法院禁止參
      加人於工廠儲放甲醇、酒精膏、酒精丸與製造酒精膏、酒
      精丸（台灣台南地方法院100年度訴字第127號請求禁止廠
      房儲放公共危險物品事件）。該案審理過程中，本件原告
      輔佐人即表示不爭執參加人自97至99年間均通過主管消防
      機關之年度消防安全設備檢查之事實，且該案審理結果亦
      確認：本件參加人製造或儲放酒精膏、酒精丸之行為未違
      反公司章程規定及工廠內之危險物品及可燃性高壓氣體設
      置均合乎相關消防法規等各項事實。關於參加人符合消防
      法規乙節，既已為原告所確知，則原告請求被告交付詳載
      營業資料之系爭紀錄表供其閱覽、抄錄已非必要。系爭紀
      錄表所載內容涉及公司管理權人之個人資料及參加人生產
      物品之種類、原料、數量、製造過程、存放地點與管理方
      法等經營事業有關資訊，均為參加人經營事業之重要秘密
      ，如准原告閱覽或抄錄，形同公布參加人之營業秘密，顯
      係侵害參加人之權利，並影響其於同業間之競爭地位。尤
      其，系爭檢查表乃被告實施監督、管理、檢（調）查、消
      防安全業務而取得並製作之資料，受檢查公司因信賴被告
      對取得之資料將慎重保密，無對外洩漏之虞，方會詳盡陳
      述；茍被告可能因第三人請求而隨時公開，受檢查公司基
      於保守營業機密，日後恐不敢對被告詳述細節，此勢必對
      實施目的造成困難，尤非所宜（有關系爭檢查表所載資訊
      涉及參加人之隱私權、營業秘密與經營事業有關資訊等權
      利，合於政府資訊公開法第18條第1項第6款及第7款保護
      情形，參見參加人100年9月2日答辯續狀附件）。故依政
      府資訊公開法第18條第1項第4款規定，被告亦應否准原告
      之請求。
（四）依原告提出之行政院勞工委員會南區勞動檢查所勞動檢查
      結果通知書所載，參加人於100年1月13日接受檢查時，固
      有違反勞工安全衛生教育訓練規則第16條第3項、勞工安
      全衛生法第23條第1項、第5條第1項、第7條第1項、勞工
      健康保護規則第6條第1項及勞工作業環境測定實施辦法第
      10條第1項等規定。惟依該通知書所載違反法令條款說明
      ：「雇主辦理新進勞工或在職勞工於變更工作前之必要安
      全衛生教育訓練，其課程即時數應符合規定」「事業單位
      應參照工作場所大小、分布、危險狀況及勞工人數備置足
      夠急救藥品及器材，並置適量之合格急救人員，辦理有關
      急救事宜」「製造、處置或使用有機溶劑之作業場所，應
      每6個月測定其濃度1次以上」「雇主設置之局部排氣裝置
      、吹吸型換氣裝置，於有機溶劑作業時，不得停止運轉。
      設有前項裝置之處所，不得阻礙其排氣或換氣功能，使之
      有效運轉。」等情，均非禁止參加人從事營業之行為，且
      上開規定之主管機關為行政院勞工委員會，涉及業務為勞
      工事務，與本件被告主管之消防事務，迥然不同。況依勞
      工安全衛生法第27條規定：「主管機關及檢查機構對於各
      事業單位工作場所得實施檢查。其有不合規定者，應告知
      違反法令條款並通知限期改善；其不如期改善或已發生職
      業災害或有發生職業災害之虞時，得通知其部分或全部停
      工。勞工於停工期間，應由雇主照給工資。」惟該所檢查
      後係命參加人限期改善，而參加人改善方法，只需「辦理
      符合時數規定之勞工安全衛生教育訓練」「備置足夠急救
      藥品及器材及合格急救人員」「每6個月測定作業場所之
      濃度」「使排氣、吸換型換氣裝置於有機溶劑作業時有效
      運轉」即可，與消防事務全然無涉。原告援引前揭通知書
      主張被告應交付系爭檢查表云云，亦非可採。
五、前揭事實概要欄所載之事實，有前台南縣消防局99年9月10
    日南縣消預字第0990017979號函、99年11月24日南縣消預字
    第0990023022號函、前台南縣政府訴願決定書、原告申請函
    、訴願書、起訴狀附原處分卷、訴願卷及本院卷可稽，應堪
    認定。本件兩造之爭點為：被告依政府資訊公開法第18條第
    1項第4款、第6款及第7款，以原處分拒絕提供系爭消防安全
    檢查紀錄表、公共危險物品製造儲存處理場所消防安全檢查
    紀錄表，有無違誤？原告請求被告依其申請，作成准予原告
    抄錄閱覽上開資訊之行政處分，是否有據？茲分述如下：
（一）按「原告之訴，依其所訴之事實，在法律上顯無理由者，
      行政法院得不經言詞辯論，逕以判決駁回之。」為行政訴
      訟法第107條第3項所明定。行政訴訟法第107條第1項各款
      之實體裁判要件，如有欠缺或命補正而不能補正者，法院
      應以裁定駁回之；至於「權利保護必要性」要件，行政訴
      訟法固無明文規定，但已為學理及實務所承認。而所謂權
      利保護必要性，乃指欲獲得實體判決之當事人，有藉由向
      法院起訴之方式，以保護其權利之必要，亦即在法律上有
      受實體判決之利益而言。倘當事人所提起之訴訟雖具備其
      他法定實體裁判要件，惟其爭訟為無效率的（例如當事人
      得依起訴以外之其他更有效率之方法達成保護權利目的者
      ）、無用的（例如當事人主張其被侵害之權利或法律上利
      益縱經審判之結果，亦無從補救或無法回復其法律上之地
      位或其他利益）、不適時的（例如當事人之權利已獲得救
      濟，其權利所受之侵害已不存在，卻仍提起訴訟者）、權
      利濫用的、程序失權的或已拋棄權利保護之情形，即無權
      利保護之必要。苟依原告所訴之事實，其權利保護必要性
      有欠缺者，應依行政訴訟法第107條第3項規定駁回其訴。
      查本件原告提起本件行政訴訟，其第2項訴之聲明為請求
      被告依其申請，作成准予原告抄錄閱覽參加人99年3月間
      之系爭紀錄表之行政處分。則原告爭訟之目的在於被告作
      成該行政處分後，以事實行為向其提供系爭檢查表。然而
      ，本件原告輔佐人林峻宇前於100年1月間曾向台灣台南地
      方法院提起民事訴訟（100年度訴字第127號請求禁止廠房
      儲放公共危險物品事件），請求禁止參加人公司之廠房儲
      放甲醇、酒精膏（甲醇膏）、酒精丸（甲醇丸）及製造酒
      精膏（甲醇膏）、酒精丸（甲醇丸）。於該民事訴訟進行
      中，該法院以100年4月18日南院龍民甲100年度訴字第127
      號函請被告提供97年至99年共3個年度之全部消防檢查紀
      錄表參辦後，被告即以100年4月22日南市消預字第100200
      2970號函檢送參加人公司之消防安全檢查紀錄表（含參加
      人公司99年3月間之消防安全檢查紀錄表及公共危險物品
      製造儲存處理場所消防安全檢查紀錄表），林峻宇於該民
      事事件之訴訟代理人林培烜並於100年5月4日聲請閱卷等
      情，經本院調閱該民事事件卷宗，有各該起訴狀、函文及
      閱卷申請單附該民事卷宗（第1至7、94、109至122、134
      頁參照）可稽。原告於本院行言詞辯論時對其已取得系爭
      檢查紀錄表乙節，亦不爭執，足認原告業已取得該99年3
      月間之檢查表。是原告提起本件行政訴訟之目的已經達成
      ，其基於政府資訊公開法之一般資訊請求權已無受侵害情
      形，原告提起本件行政訴訟即無權利保護之必要，其訴顯
      無理由，自應予以駁回。
（二）次按，政府資訊公開法係為建立政府資訊公開制度，便利
      人民共享及公平利用政府資訊，保障人民知的權利，增進
      人民對公共事務之瞭解、信賴及監督，並促進民主參與而
      制訂，此觀諸該法第1條自明。又依同法第3條、第5條規
      定：「本法所稱政府資訊，指政府機關於職權範圍內作成
      或取得而存在於文書、圖畫、照片、磁碟、磁帶、光碟片
      、微縮片、積體電路晶片等媒介物及其他得以讀、看、聽
      或以技術、輔助方法理解之任何紀錄內之訊息。」「政府
      資訊應依本法主動公開或應人民申請提供之。」由此可知
      ，政府資訊公開法施行後，為保障人民「知的權利」，承
      認人民有向政府機關請求提供政府資訊的一般性資訊請求
      權，凡無須主動公開之政府資訊，於受請求時亦應被動公
      開；詳言之，政府機關對於「人民申請時」所持有或保管
      之政府資訊，原則上概應依申請而提供，使人民得以獲悉
      政府機關持有或保管之資訊，俾政府決策得以透明，弊端
      無所遁形，進而落實人民參政權。惟政府資訊之公開不宜
      影響國家整體利益、公務之執行及個人隱私等，但資訊公
      開與限制公開之範圍互為消長，如不公開之範圍過於擴大
      ，亦將失去政府資訊公開法之意義，是政府資訊公開法第
      18條第1項乃明文列舉政府資訊限制公開或提供之範圍，
      其中第4款、第6款及第7款分別規定：「政府資訊屬於下
      列各款情形之一者，應限制公開或不予提供之：‧‧‧4
      、政府機關為實施監督、管理、檢（調）查、取締等業務
      ，而取得或製作監督、管理、檢（調）查、取締對象之相
      關資料，其公開或提供將對實施目的造成困難或妨害者。
      ‧‧‧6、公開或提供有侵害個人隱私、職業上秘密或著
      作權人之公開發表權者。但對公益有必要或為保護人民生
      命、身體、健康有必要或經當事人同意者，不在此限。7
      、個人、法人或團體營業上秘密或經營事業有關之資訊，
      其公開或提供有侵害該個人、法人或團體之權利、競爭地
      位或其他正當利益者。但對公益有必要或為保護人民生命
      、身體、健康有必要或經當事人同意者，不在此限。」是
      人民依法申請政府機關提供其持有或保管之政府資訊有前
      揭法定情形者，為得豁免公開之資訊，政府亦得不予提供
      。
（三）經查，本件原告係依政府資訊公開法向前台南縣消防局申
      請抄錄與查閱該局對參加人執行消防安全檢查之相關檢查
      紀錄。嗣前台南縣消防局函請內政部消防署就系爭檢查表
      是否屬於政府資訊公開法之公開資訊範圍釋疑，經該署函
      請前台南縣消防局依權責卓處後，前台南縣消防局遂以原
      處分否准原告之申請。嗣原告不服原處分而提起訴願後，
      該局於訴願程序中復函知原告略以：「‧‧‧說明：一、
      消防檢查紀錄表中，有關檢查及會同人員資料，係屬政府
      資訊公開法第18條第1項第4款所稱之『政府機關為實施監
      督、管理、檢（調）查、取締等業務，而取得獲致做監督
      、管理、檢（調）查、取締對象之相關資料』，因該消防
      檢查係屬長期持續性，故若對訴願人公開或提供，將有礙
      實施目的之達成。二、消防檢查紀錄表中有關乘立化學（
      股）公司之基本資料及場所位置、構造、設備等，若非當
      事人同意對訴願人予以公開或提供閱覽，有侵害該公司權
      利之要件、影響產業競爭地位、其他正當利益優勢或洩漏
      工商秘密之虞。」等情，除如前述外，並有前台南縣政府
      消防局99年8月23日南縣消預字第09900159401號函、99年
      11月24日南縣消預字第0990023022號函及內政部消防署99
      年9月1日消署危字第0990019307號函附原處分卷可稽。又
      原告依政府資訊公開法申請提供之政府資訊為檢查注意事
      項附表1之「消防安全檢查紀錄表」、附表6之「公共安全
      危險物品製造儲存處理場所消防安全檢查紀錄表」，業據
      原告陳述在卷（原告起訴狀暨附件參照）；又原告於本院
      100年9月13日行言詞辯論時陳稱：「‧‧‧我們要調閱除
      了附表6-10外，還有附表6-1、6-2‧‧‧。」（該言詞辯
      論筆錄附本院卷參照），是原告申請提供之範圍亦包含附
      表6-1「公共危險物品製造場所抽查紀錄表」附表6-2「公
      共危險物品室內儲存場所抽查紀錄表」及附表6-10「公共
      危險物品種類及數量一覽表」。上開檢查表均為前台南縣
      消防局對參加人執行消防安全檢查之相關檢查紀錄，核屬
      政府資訊公開法第3條所定政府機關於職權範圍內作成而
      存在於文書之政府資訊。此等檢查紀錄固非屬政府機關依
      政府資訊公開法第6條及第7條規定應主動公開之政府資訊
      ，惟是否應原告申請而被動公開，端視系爭檢查表內容有
      無政府資訊公開法第18條第1項各款得豁免提供予申請人
      情形。
（四）次查，行政檢（調）查泛指行政機關為達成行政目的，對
      受檢查對象所為相關事實與資料之蒐集活動，所得各種資
      料或作為行政機關決策參考之統計資料，或屬於行政機關
      後續作成具體行政行為之準備（例如行政機關作成許可之
      受益處分前所為之調查；又如行政機關經檢舉或告發而發
      現有違法事實存在，為實施行政制裁而對特定違反義務行
      為人展開蒐證調查；另如行政機關對受監督之個人或團體
      ，為確認及督促其遵守法定義務所為之檢查活動，一旦檢
      查結果發現有違法情形，則進入行政制裁之處分程序），
      其公開固能保障人民知的權利，有助於人民對公共事務之
      瞭解、信賴及監督，並促進民主參與；尤其能確保行政機
      關確實監督、管理、督促義務人履行其法定義務。然而，
      行政檢查蒐集之政府資訊原屬於受檢查對象持有或保管，
      故經由行政檢查所取得或製作之相關資料，通常亦涉及個
      人隱私、職業秘密、營業上秘密或經營事業有關之資訊。
      是此類政府資訊之公開或提供亦不能不兼顧受檢查對象權
      利之保護。又行政檢查之調查方法可能為任意性調查或強
      制性調查，前者純仰賴受調查者之配合與協助，方能達成
      蒐集相關資訊之目的，而後者不待受調查者同意，得逕以
      強制力實施，故任意性調查係以受調查者同意揭露其個人
      隱私、職業秘密、營業上秘密或經營事業有關資訊為前提
      。若行政機關對外公開或提供受調查者自願揭露之資訊，
      將使行政機關無法以任意性調查實施蒐集活動，對實施目
      的造成困難或妨害，而影響國家整體利益、公務之執行及
      個人隱私，此為政府資訊公開法第18條第1項第4款明文限
      制公開或提供是類政府資訊之立法本旨。觀諸消防法第15
      條第1項規定：「公共危險物品及可燃性高壓氣體應依其
      容器、裝載及搬運方法進行安全搬運；達管制量時，應在
      製造、儲存或處理場所以安全方法進行儲存或處理。」而
      消防法第15條第2項授權頒訂之公共危險物品及可燃性高
      壓氣體設置標準暨安全管理辦法，其第5條明定公共危險
      物品之範圍及分類，第9條明定公共危險物品之製造、儲
      存或處理場所，其消防安全設備之設置，應依各類場所消
      防安全設備設置標準及其他有關法令規定辦理，第13條至
      第47條並分別就公共危險物品之製造場所、儲存場所（室
      內儲存場所、室外儲存場所、室內儲槽場所、室外儲槽場
      所、地下儲槽場所）及處理場所（第一、二種販賣場所、
      一般處理場所）之位置、構造、設備、設置標準及儲存、
      處理、搬運之安全管理等事項詳加規範。又為落實消防機
      關執行消防法第15條公共危險物品製造、儲存、處理場所
      之安全管理，並明確行政程序及強化勤務執行功能，內政
      部消防署特訂定消防機關辦理消防安全檢查注意事項，其
      中第2條規定：「二、消防安全檢查之種類及實施方式如
      下︰（一）第一種檢查：成立專責檢查小組執行下列項目
      ：1、檢查人員應以編組方式對於檢查場所之消防安全設
      備、檢修申報、防焰物品、防火管理等項目實施清查，並
      將檢查結果填載檢查紀錄表（如附表1）（按即消防安全
      檢查紀錄表）。實施消防安全設備檢查時，應就現場依法
      設置之消防安全設備逐項進行檢查。2、各類場所消防安
      全設備設置標準所定之甲類場所及建築技術規則所定之高
      層建築物，應就前目規定全部項目每年至少清查1次，甲
      類以外場所應就前目規定全部項目每2年至少清查1次；檢
      修申報複查工作得與消防安全設備、防焰物品、防火管理
      等檢查合併執行。3、針對應列管場所建立消防安全檢查
      列管對象基本資料（如附表2）及各類場所消防安全檢查
      紀錄清冊（如附表3），且應以本署或地方消防機關之消
      防安全檢查列管電子化系統（以下簡稱安管系統）使用資
      料庫方式管理。4、相關檢查資料及違規處理情形由專責
      檢查小組彙整，並於檢查完畢48小時內輸入安管系統管制
      。5、檢查不合格之營業場所，其對消費者已發生重大損
      害或有發生重大損害之虞而情況危急時，消防機關應於入
      口明顯處張貼不合格標誌供民眾識別，並將其名稱、地點
      及不合格項目刊登於大眾傳播媒體、內政部消防署網站等
      方式公告周知。6、發現有逃生通道堵塞，防火門、安全
      梯堵塞及防火區劃破壞或拆除等違規情事，應協助通報（
      如附表4）目的事業主管機關處理，並彙整查報清冊提報
      地方政府首長主持之公共安全會報或治安會報處置。‧‧
      ‧（二）第二種檢查：由轄區分隊執行下列項目：‧‧‧
      2、消防分隊應對於轄內危險物品場所依下列檢查期程實
      施檢查，並將檢查結果填載檢查紀錄表（如附表6至附表
      11）（按附表6即公共安全危險物品製造儲存處理場所消
      防安全檢查紀錄表），一份分隊留存，一份送交專責檢查
      小組彙整。檢查不合格之場所，其已發生重大損害或有發
      生重大損害之虞而情況危急時，消防機關應於入口明顯處
      張貼不合格標誌供民眾識別，並將其名稱、地點及不合格
      項目刊登於大眾傳播媒體、內政部消防署網站等方式公告
      周知：（1）製造、儲存或處理公共危險物品達管制量30
      倍以上之場所，每半年至少檢查1次，並得視需要邀請勞
      工、環保、工業、工務、建設等相關機關實施聯合檢查；
      達管制量以上未滿30倍之場所，每年至少檢查1次。每次
      前往檢查時，至少抽查該場所1處製造、儲存或處理場所
      ，並紀錄檢查結果；下次前往檢查時，則應抽查不同場所
      。‧‧‧6、針對下列場所或人員造冊列管：（1）公共危
      險物品製造、儲存、處理場所（如附表12）。‧‧‧。」
      是消防機關於公共危險物品之各類場所定期實施第一種或
      第二種檢查後，應將其對檢查場所之消防設備，或場所位
      置、構造及設備，或受檢查對象對公共危險物品之安全管
      理情形等項目逐項檢查結果登載於系爭檢查表，則上開檢
      查表所載內容均為行政機關以行政檢查（消防安全檢查）
      所蒐集之各種政府資訊。本院審酌消防機關依據檢查注意
      事項第2條規定，為執行消防法第15條公共危險物品製造
      、儲存、處理場所之安全管理，而對公共危險物品之各類
      場所實施之消防安全檢查，其目的在藉此監督、管理、檢
      （調）查各類場所是否確實履行依消防法第15條、危險物
      品管理辦法及消防安全設備設置標準之法定義務；而第一
      種檢查及第二種檢查均屬例行性檢查，消防機關對受檢查
      場所之消防設備，或場所位置、構造及設備，或受檢查對
      象對公共危險物品之安全管理情形，均賴受調查者配合、
      協助調查方能達成檢查目的。此外，檢查注意事項明定消
      防機關經由消防安全檢查所取得之各項資訊，除記載於系
      爭檢查表外，應造具各種清冊列管，並應以安管系統使用
      資料庫方式管制，僅於檢查不合格之場所，其已發生重大
      損害或有發生重大損害之虞而情況危急時，始消防機關應
      於入口明顯處張貼不合格標誌供民眾識別，並將其名稱、
      地點及不合格項目刊登於大眾傳播媒體、內政部消防署網
      站等方式公告周知。故消防安全檢查結果為合格場所者，
      消防機關所蒐集之資訊即不能進一步公開或提供予不特定
      之申請人，否則將對消防安全檢查對實施目的造成困難或
      妨害，並兼顧合格受檢查場所之個人隱私、職業秘密、營
      業上秘密或經營事業有關資訊之保障。準此，基於前揭規
      定及說明，系爭檢查表所載內容核屬政府資訊公開法第18
      條第1項第4款明文得豁免公開或提供之政府資訊。
（五）再者，消防安全檢查紀錄表載明管理權人基本資料（姓名
      、國民身分證統一編號）、檢修情形（最近一次受理檢修
      申報日期、檢修機構名稱及檢修人員）、防火設備（滅火
      器等）、警報設備（火警自動、手動警報設備等）、緊急
      電源（發電機等）、避難逃生設備（出口標示燈等）、消
      防搶救上必要設施（連結送水管等）及其他設備之檢查情
      形，若消防機關將消防安全檢查紀錄表公開或提供予申請
      人，則管理權人之個人隱私（國民身分證字號）以及與經
      營事業有關之資訊（何人擔任該場所管理權人、受檢查場
      所與檢修機構業務往來情形、該場所選擇使用哪些消防設
      備、此等消防設備之性能等資訊，屬事業內部組織、營業
      或設備相關，自屬與經營事業有關之資訊）都將隨之公開
      。又公共危險物品製造儲存處理場所消防安全檢查紀錄表
      之「基本資料」欄須載明：管理權人、現場負責人、防火
      管理人、保安監督人之姓名、身分證字號、聯絡方式等事
      項；其「公共危險物品場所位置、構造、設備檢查情形」
      欄須載明各類場所之檢查情形（場所數量、抽查合格量、
      抽查不合格量），並應於附表6之1至9之各類場所抽查紀
      錄表上具體記載各該場所位置、構造及設備是否符合危險
      物品管理辦法規定之檢查情形；其「公共危險物品場所消
      防安全設備檢查情形」欄須載明各類場所之消防安全設備
      之檢查情形（場所數量、抽查合格量、抽查不合格量）；
      其「保安管理」欄須載明有無設置保安監督人及消防防災
      計畫（含廠區平面配置圖）、自衛消防編組是否符合規定
      等事項；其「公共危險物品種類及數量」欄依附表6-10則
      須記載製造、儲存之公共危險物品分類、種類名稱、中文
      名稱、分級/管制量、儲存處理最大數量、達管制量倍數
      等事項，若消防機關將此等紀錄表公開或提供予申請人，
      則該場所管理權人、現場負責人、防火管理人、保安監督
      人之個人隱私（國民身分證字號、電話）及與經營事業有
      關資訊（該場所係由何人擔任管理權人、現場負責人、防
      火管理人、保安監督人，及受檢查場所數量、位置、構造
      及設備使用情等）亦將隨之公開。再者，系爭檢查表所載
      個別資訊經專業人員分析解讀後，即可能進一步獲得其他
      與經營事業有關資訊，是公開或提供系爭檢查表亦難謂無
      侵害參加人公司人員個人隱私或該公司權利、競爭地位或
      其他正當利益之情形。衡諸本件原告雖陳稱其申請系爭檢
      查表之目的係為監督被告是否依法對參加人公司實施安全
      檢查、維護附近廠商及員工之生命財產安全及維護其為參
      加人公司股東之權利。惟原告以參加人之場所有違反危險
      物品管理辦法情形，經多次提出檢舉，經被告依法前往或
      會同政風單位前往檢查，並已分別將檢查果答覆原告乙節
      ，業據被告於本院100年6月14日行言詞辯論時陳述明確，
      並有相關文件附訴願卷可稽，原告對此亦不爭執，則系爭
      檢查表之公開或提供，亦無「對公益有必要」或「為保護
      人民生命、身體、健康有必要」之情形，依政府資訊公開
      法第18條第1項第6款及第7款規定，亦屬不應公開或提供
      予原告之政府資訊。被告以原處分否准原告之申請，並無
      違誤。
六、綜上所述，原告主張均不可採。系爭消防安全檢查紀錄表及
    公共危險物製造儲存處理場所消防安全檢查紀錄表，核屬依
    政府資訊公開法第18條第1項第4款、第6款及第7款規定，應
    限制公開或不予提供之政府資訊。則被告以原處分（99年9
    月10日南縣消預字第0990017979號函）否准原告之申請，並
    無違誤；訴願決定遞予維持，亦無不合。原告起訴意旨求為
    撤銷原處分及訴願決定，並請求被告依其99年8月11日（被
    告收文日99年8月12日）申請函之申請，作成准予原告抄錄
    閱覽參加人99年3月間之消防安全檢查紀錄表及公共危險物
    製造儲存處理場所消防安全檢查紀錄表之行政處分，均為無
    理由，應予駁回。又本件事證已臻明確，兩造其餘攻擊防禦
    方法，均核與本件判決結果不生影響，爰不一一論述，附此
    敘明。
七、據上論結，本件原告之訴為無理由，依行政訴訟法第98條第
    1項前段，判決如主文。
中　　華　　民　　國　　100　 年　　9　　 月　　27　　日
          高雄高等行政法院第四庭
                      審判長法官　蘇  秋  津
                            法官  戴  見  草
                            法官  詹  日  賢
以上正本係照原本作成。
如不服本判決，應於判決送達後20日內向本院提出上訴書狀，其
未表明上訴理由者，應於提起上訴後20日內向本院提出上訴理由
書（須按對造人數附繕本）；如於本判決宣示或公告後送達前提
起上訴者，應於判決送達後20日內補提上訴理由書（須附繕本）
。未表明上訴理由者，逕以裁定駁回。
中　　華　　民　　國　　100　 年　　9　　 月　　27　　日
 
　　　　　　　　　　　  　書記官  宋  鑠  瑾